【裁判字號】    90,台上,5978
【裁判日期】    900927
【裁判案由】    違反公職人員選舉罷免法
【裁判全文】
最高法院刑事判決                                九十年度台上字第五九七八號
    上  訴  人   台灣高等法院高雄分院檢察署檢察官
    被      告   甲○○
右上訴人因被告違反公職人員選舉罷免法案件，不服台灣高等法院高雄分院中華民國
九十年六月二十一日第二審更審判決（九十年度上更(二)字第一三二號，起訴案號：台
灣高雄地方法院檢察署八十七年度偵字第二一七一號、八十七年度選偵字第二三、二
四號），提起上訴，本院判決如左：
    主  文
原判決撤銷，發回台灣高等法院高雄分院。
    理  由
本件原判決認定被告甲○○係高雄縣第十五屆內門鄉鄉民代表，於第十二屆高雄縣長
競選活動期間（即自八十二年十一月十七日起至同年月二十六日止，起訴書誤載為八
十二年十二月十七日起至同年十二月二十六日止），為使縣長候選人余政憲能夠順利
當選，遂基於對於有投票權之人交付賄賂，而約其投票權為一定行使之概括犯意，在
投票日前某日，以每票新台幣（下同）五百元之代價，連續向高雄縣內門鄉溝坪村內
有投票權而姓名、年籍不詳之特定多數人行賄，並約其於選舉日圈選候選人余政憲，
合計支出賄款四十一萬元，共計買八百二十票得逞等情。因而撤銷第一審之判決，改
判論處被告連續對於有投票權之人，交付賄賂，而約其投票權為一定之行使罪刑，固
非無見。
惟查：(一)、刑法第二條第一項有關行為時法與裁判時法之比較，應就罪刑有關法定加
減原因等一切情形，綜合其全部之結果而為比較，再適用有利於行為人之法律處斷。
被告行為時之刑法第一百四十四條及裁判時之公職人員選舉罷免法第九十條之一第一
項之法定本刑，其有期徒刑部分均為五年以下有期徒刑，而後者得併科新台幣四十萬
元以上四百萬元以下罰金，固較前者得併科銀元七千元以下罰金為重，但公職人員選
舉罷免法第九十條之一第五項規定，犯第一項或第二項之罪，在偵查中自白者，減輕
其刑。原判決理由欄已說明被告於檢察官偵查中坦承於第十二屆高雄縣長選舉期間，
確有賄選買票行為，並採其供述以為判決之基礎，即已合於公職人員選舉罷免法第九
十條之一第五項偵查中自白減輕其刑之規定，而刑法妨害投票罪章並無偵查中自白減
輕其刑之規定，則依減輕後之法定本刑最高度比較，自以公職人員選舉罷免法第九十
條之一之規定，有利於被告，依前開說明，自應適用有利於被告之裁判時法，乃原判
決仍適用行為時之刑法第一百四十四條論處，難謂無適用法則不當之違誤。(二)、公職
人員選舉罷免法第九十八條第三項規定，犯本章之罪或刑法分則第六章之妨害投票罪
，宣告有期徒刑以上之刑者，並宣告褫奪公權。此項宣告褫奪公權之規定為刑法第三
十七條第二項之特別法，應優先於刑法適用。原判決雖依刑法第一百四十四條判處被
告有期徒刑六月，惟未依上開規定一併予以宣告褫奪公權，亦有判決不適用法則之違
法。檢察官上訴意旨指摘原判決不當，非無理由，應認有發回更審之原因。
據上論結，應依刑事訴訟法第三百九十七條、第四百零一條，判決如主文。
中      華      民      國     九十     年      九      月    二十七    日
                              最高法院刑事第十庭
                                  審判長法官  陳  炳  煌
                                        法官  陳  正  庸
                                        法官  韓  金  秀
                                        法官  吳  信  銘
                                        法官  徐  文  亮
      右正本證明與原本無異
                                              書  記  官
中      華      民      國     九十     年      十      月      三      日


司法院資訊處製作；財團法人民間司法改革基金會備份。
